【裁判字號】    88,交上易,3254
【裁判日期】    890119
【裁判案由】    過失傷害
【裁判全文】
臺灣高等法院臺中分院刑事判決            民國八十八年度交上易字第三二五四號
    上  訴  人
    即  被  告  甲○○
右上訴人因過失傷害案件，不服臺灣臺中地方法院中華民國八十八年十一月二十四日
第一審判決（民國八十八年度交易字第六一六號，起訴案號：臺灣臺中地方法院檢察
署民國八十八年度偵字第二六九四五號），提起上訴，本院判決如左：
    主      文
原判決撤銷。
甲○○從事業務之人，因業務上之過失傷害人致重傷，處有期徒刑柒月。
    事      實
一、甲○○係新益建材有限公司（以下簡稱新益公司）之司機，為從事駕駛業務之人
    。甲○○於民國八十七年十月十九日上午八時五十分許，駕駛新益公司所有車牌
    號碼ＭＱ－七○二三號自用小貨車，沿臺中市南屯區○○○○路往黎明路方向行
    駛，途經臺中市南屯區○○○○路與萬和路限速時速四十公里之無號誌之交岔路
    口時，應注意減速慢行，作隨時停車之準備，以避免發生危險，而依當時天候及
    路面狀況，又無不能注意之情形，竟未減速慢行猶以時速四十多公里之速度，貿
    然超速行駛，致約於距肇事處七、八公尺前，見楊明勤駕駛車牌號碼ＵＪＫ－四
    二七號機車，沿臺中市○○區○○路直行往文心南五路方向行駛時，甲○○見狀
    煞車不及致與疏未暫停讓右方車先行而本身亦有過失之楊明勤機車相撞，使楊車
    倒地。甲○○於肇禍後隨即向警報案並將楊明勤送醫，楊明勤經急救後，終因受
    有頭部外傷併顱內出血、腦挫傷而深度昏迷，經手術後因外創性腦傷導致兩側偏
    癱，智能受損，四肢關節伸展受限，無法翻身下床，大小便失禁，無法步行等重
    大難治之傷害。
二、案經甲○○自首暨楊明勤之配偶丙○○訴請臺灣台中地方法院檢察署檢察官偵查
    起訴。
    理      由
一、訊據上訴人即被告（下稱被告）甲○○對其有於前揭時、地超速駕車致與被害人
    楊明勤所騎乘之機車相撞之事實固已坦承不諱，惟辯稱：本件車禍雙方均有過失
    云云。經查右揭事實，業據告訴人即被害人之配偶丙○○指訴甚詳，並有台中市
    ○○○道路交通事故調查報告表所一份及現場相片四張附卷可稽。而被害人楊明
    勤確因本件車禍受有頭部外傷併顱內出血、腦挫傷而深度昏迷，經手術後因外創
    性腦傷導致兩側偏癱，智能受損，四肢關節伸展受限，無法翻身下床，大小便失
    禁，無法步行等重大難治之傷害，係屬刑法第十條第四項第六款之重傷，並有台
    灣省立台中醫院及台中市立復健醫院分別開具之診斷證明書各一紙在卷可憑。按
    行車速度，依標誌之規定，無標誌者，在市區道路，時速不得超過四十公里；且
    行經無號誌之交岔路口時，應減速慢行，作隨時停車之準備，道路交通安全規則
    第九十三條第一項第一、四款分別定有明文，被告駕車自應注意上述道路交通安
    全規定，且依當時天候晴、日間自然光線、路面乾燥無缺陷及無障礙物視距良好
    狀況，有前揭調查報告表足憑，並無不能注意情事，詎其竟未減速慢行反而貿然
    超速行駛，因而肇禍致被害人受傷，被告自應負過失之責任，雖依卷附台中市○
    ○○道路交通事故調查報告表所繪現場圖示，可知被害人騎乘機車於肇事路口，
    其左方車未讓右方之被告車先行而肇事，亦與有過失，然此尚無得解免於被告應
    負過失之責，本件經送臺灣省車輛行車事故覆議鑑定委員會覆議結果亦為相同之
    認定，有該覆議意見書附卷足按，則被告猶執前詞抗辯，洵無足採。而被害人因
    本件車禍受傷，與被告之過失行為間，具有相當因果關係。從而，本件事證明確
    ，被告犯行應堪認定。
二、被告係新益公司之司機，為從事駕駛業務之人，其於執行業務中肇事致人受重傷
    ，核被告所為係犯刑法第二百八十四條第二項後段之業務過失致重傷罪。被告於
    肇事後，向警察機關報案，已表明肇事者姓名及願接受偵訊之意，有台中市○○
    ○道路交通事故調查報告表一紙在卷可憑，為對未受發覺之犯罪自首而接受裁判
    ，應依法減輕其刑。原審予以論科，固非無見，惟查：(一)原審認被告係自首，而
    依法減輕其刑，但僅於判決理由中明，而未於事實欄記明自首之事實，即失其
    依據，已有未洽；(二)本件被害人受傷之初係重度昏迷，嗣經救治，已意識清楚，
    足見其只屬重大難治之重傷害，此比較上開二件其前後醫治期間之診斷證明書關
    於其傷勢之記載即明，乃原判決僅籠統記載其屬「重大不治或難治之傷害」，而
    未明確加以認定，致事實尚欠明確，亦有不當，雖被告上訴意旨乃恣意指摘原判
    決關於過失責任及輕重之認定不當，並無可取，惟原判決既有上開可議之處，即
    無可維持，自應由本院予以撤銷改判，爰審酌被告之品行、過失程度之輕重、被
    害人與有過失、被害人所受重傷害程度、肇事後被告雖坦承犯行惟迄今未與被害
    人達成民事和解，取得被害人諒解等犯罪後態度，及其他一切情狀，量處如主文
    所示之刑。
三、據上論斷，應依刑事訴訟法第三百六十九條第一項前段、第三百六十四條、第二
    百九十九條第一項前段，刑法第六十二條前段、第二百八十四條第二項後段、罰
    金罰鍰提高標準條例第一條前段，判決如主文。
本案經檢察官乙○○到庭執行職務。
中      華      民      國     八十九     年      一      月    十九    日
                                   臺灣高等法院臺中分院刑事第五庭
                                         審判長法  官  吳  重  政
                                               法  官  李  寶  堂
                                               法  官  朱      樑
右正本證明與原本無異。
不得上訴。
                                               書記官  沈      蘊
中      華      民      國     八十九     年      一      月   二十一   日
附錄：
刑法第二百八十四條第二項：
從事業務之人，因業務上之過失傷害人者，處一年以下有期徒刑、拘役或一千元以下
罰金。致重傷者，處三年以下有期徒刑、拘役或二千元以下罰金。
(罰金部份業經提高十倍為二萬元)
                                                                        Ｖ


司法院資訊處製作；財團法人民間司法改革基金會備份。
